臺灣高等法院臺中分院刑事裁定
111年度抗字第772號
抗  告  人  
即受 刑 人  林沛漩



上列抗告人即受刑人因偽造文書案件，經檢察官聲請撤銷緩刑，
不服臺灣臺中地方法院中華民國111年7月8日裁定（111年度撤緩
字第140號）提起抗告，本院裁定如下：
    主  文
抗告駁回。
    理  由
一、抗告意旨略以：⑴抗告人即受刑人林沛漩（下稱受刑人）法
    律意識單薄，法律常識亦不足，實不知在管束期間內如未按
    時報到之後果嚴重，深感懊悔。⑵就受刑人於民國110年10月
    8日、12月3日、111年3月18日、4月8日、5月20日、6月10日
    、7月1日多次未依規定報到，在此坦承疏失與錯誤，說明如
    下：①111年10月8日未報到，在收到告誡函後，於110年11月
    5日依照來函日期補報到。②110年12月3日未報到，亦依函於
    12月24日補報到。③111年1月14日即完成線上法治教育規定
    之2小時課程。④111年3月1日搬遷至臺中市○○區○○○街000號6
    樓之1，於111年4月向觀護人呈報，但因該址房東拒絕遷移
    戶籍之請求，並多次提出要求我遷移至他處居住，尋屋忙碌
    之餘導致信件多有疏漏。⑤111年5月19日中正國小五年一班
    ，臨時通知班上有同學確診停課，學校告知需在家隔離，隔
    日轉為線上學習課程，實感突然，幾日後才去電向觀護人告
    知原委。⑥母親於今年6月21日確診陽性需隔離，兩幼子亦一
    同隔離照料，直至7月初才稍稍康復。⑦111年7月15日搬遷至
    新住○○○市○○區○○○○路○段000號3樓，亦於111年7月2日去電
    告知觀護人，7月22日補報到。⑶受刑人為單親家庭，尚有兩
    位年幼子女需照料撫養，平時亦以打零工為生，經濟十分拮
    据困頓，若被撤銷緩刑後，可憐無辜的孩子將無人可替代照
    料，受刑人因需獨力照顧家庭，多有疏失，受刑人現已明白
    自己所犯下的錯誤，懇請給予改過自新的機會等語。
二、按受緩刑之宣告而有下列情形之一，足認原宣告之緩刑難收
    其預期效果，而有執行刑罰之必要者，得撤銷其宣告：違反
    第74條第2項第1款至第8款所定負擔情節重大者。刑法第75
    條之1第1項第4款定有明文。又緩刑制度係為促使惡性輕微
    之被告或偶發犯、初犯改過自新而設，刑法第75條之1修正
    理由即明示：「現行關於緩刑前或緩刑期間故意犯他罪，而
    在緩刑期內受得易科罰金之有期徒刑之宣告者，列為應撤銷
    緩刑之事由，因認過於嚴苛，而排除第75條應撤銷緩刑之事
    由，移列至得撤銷之事由，俾使法官依被告再犯情節，而裁
    量是否撤銷先前緩刑之宣告；其次，如有前開事由，但判決
    宣告拘役、罰金時，可見行為人仍未見悔悟，有列為得撤銷
    緩刑之事由，以資彈性適用。」故緩刑宣告是否撤銷，除須
    符合刑法第75條之1第1項各款之要件外，本條並採裁量撤銷
    主義，賦予法院撤銷與否之權限，特於第1項規定實質要件
    為「足認原宣告之緩刑難收其預期效果，而有執行刑罰之必
    要」，亦即於上揭「得」撤銷緩刑之情形，法官應依職權本
    於合目的性之裁量，妥適審酌被告所犯前後數罪間，關於法
    益侵害之性質、再犯之原因、違反法規範之情節是否重大、
    被告主觀犯意所顯現之惡性及其反社會性等情，是否已使前
    案原為促使惡性輕微之被告或偶發犯、初犯改過自新而宣告
    之緩刑，已難收其預期之效果，而確有執行刑罰之必要，資
    為審認裁定之標準。次按受保護管束人在保護管束期間內，
    應遵守左列事項：「保持善良品行，不得與素行不良之人
    往還。服從檢察官及執行保護管束者之命令。不得對被害
    人、告訴人或告發人尋釁。對於身體健康、生活情況及工
    作環境等，每月至少向執行保護管束者報告一次。非經執
    行保護管束者許可，不得離開受保護管束地；離開在十日以
    上時，應經檢察官核准」；又「受保護管束人違反前條各款
    情形之一，情節重大者，檢察官得聲請撤銷保護管束或緩刑
    之宣告。」保安處分執行法第74條之2、第74條之3亦分別定
    有明文。
三、經查：受刑人前因偽造文書案件，經臺灣臺中地方法院於民
    國110年4月30日以110年度易字第717號判處拘役10日，如易
    科罰金以新臺幣1000元折算壹日，緩刑2年，並應於判決確
    定之日起6個月內參與法治教育1場次，緩刑期間付保護管束
    ，於110年4月30日確定，此有臺灣臺中地方法院110年度易
    字第717號判決書及臺灣高等法院被告前案紀錄表在卷可稽
    。受刑人固以前開情詞提起抗告，然查受刑人於臺灣臺中地
    方檢察署（下稱臺中地檢署）報到時，對其於保護管束期間
    應遵守保安處分執行法第74條之2各款規定，以及若日後戶
    籍地址、住居所或指定送達地有異動，應主動且立即報告觀
    護人等事項，均已知悉。而受刑人曾分別於110年9月24日、
    110年11月5日、110年12月24日、111年2月18日、111年4月2
    9日前往臺中地檢署報到，有臺中地檢署執行保護管束情況
    約談報告表附卷可考，足認受刑人對於應依規定至臺中地檢
    署報到乙事當有所瞭解，且有能力履行。又受刑人於110年9
    月24日、110年11月5日報到時並未陳報離開戶籍地（即臺中
    市○區○○路000巷0○0號6樓），於110年12月24日、111年2月1
    8日報到時所陳報居住地址為臺中市○區○○路000號3樓之17，
    而於111年4月29日報到時所陳報居住地址則為臺中市○○區○○
    ○街000號6樓之1，而臺中地檢署歷次所寄發之告誡函，均係
    依照受刑人所陳報之前揭戶籍地址及居住所地址寄發，且均
    已發生合法送達之效力，亦有前揭臺中地檢署執行保護管束
    情況約談報告表及送達證書在卷可稽。再者，原裁定法院於
    109年12月14日裁定撤銷受刑人之緩刑宣告後，將該裁定送
    達至受刑人上開臺中市○區○○路000巷0○0號6樓之地址（111
    年7月19日寄存送達於民權派出所），受刑人於109年7月26
    日即具狀向臺中地檢署提出刑事陳報(抗告)狀，有原審送達
    證書、刑事陳報狀存卷可參。顯見受刑人就該地址仍可順利
    收受法院訴訟文書，並無如受刑人所陳因搬遷致無法收受以
    致於未能按時前往報到之情形，受刑人抗告意旨中稱其因搬
    遷未收到臺中地檢署寄發之告誡信函導致未按時報到，顯係
    事後卸責之詞，並無可採。況且，受刑人既獲緩刑並交付保
    護管束，理應把握機會，配合執行，縱有因故而頻繁更換住
    所、戶籍地址致未收受檢察機關及法院相關函文通知之情者
    ，亦應主動且立即報告觀護人，並聲請變更公函送達址，而
    非置之不理，任意率性於保護管束期間內，屢次未依期報到
    ，並屢勸不聽，更使臺中地檢署觀護人難以掌握其行蹤，其
    未服從檢察官或執行保護管束者之命令，違反保安處分執行
    法第74條之2第2款及第4款之規定，情節堪認重大，足見原
    宣告之緩刑難收其預期效果，而有執行刑罰之必要，受刑人
    徒以前開情詞抗告，為推諉之詞，並非可採。至於抗告意旨
    雖稱受刑人為單親，有兩位年幼子女需照料撫養，平時亦以
    打零工為生，經濟十分拮据困頓，若被撤銷緩刑，子女將無
    人可照料云云。然此為受刑人個人之家庭因素，與刑法第75
    條之1撤銷緩刑之要件無涉，並非本件撤銷緩刑宣告所應予
    審究之理由。況且本件受刑人經原審撤銷緩刑宣告之前案，
    其判決主文除諭知處拘役10日外，同時諭知如易科罰金，得
    以新臺幣1,000元折算1日，縱使受刑人因經濟困難無力易科
    罰金，亦得依刑法第41條第2項之規定以提供社會勞動之方
    式折算刑期，故抗告人如有上揭顧慮時，仍可以於執行時向
    檢察官提出聲請，而以易科罰金或易服社會勞動之方式替代
    入監服刑，附此敘明。
四、綜上所述，原審以抗告人確有違反保護管束應遵守事項且情
    節重大，有執行刑罰之必要，因而認檢察官聲請撤銷抗告人
    前所受緩刑之宣告為有理由，依保安處分執行法第74條之3
    第1項規定，撤銷受刑人前所受緩刑之宣告，經核尚無違法
    或不當。抗告意旨執前詞指摘原裁定不當，並無理由，應予
    駁回。
據上論斷，應依刑事訴訟法第412條，裁定如主文。　
中　　華　　民　　國　　111 　年　　8 　　月　　23　　日
            刑事第三庭    審判長法　官  楊  真  明
　　　　　　　　　　　　        法　官  李  明  鴻
　　　　　　　　　　　　　      法　官  楊  欣  怡
以上正本證明與原本無異。
不得再抗告。
                                書記官  孫  銘  宏
　　　　　　　　　　　　　　　　
中　　華　　民　　國　　111 　年　　8 　　月　　23　　日